---
title: "Taller 1"
---

## Introducción

En RStudio podemos tener varias ventanas que nos permiten tener más control de nuestro "ambiente", el historial, los "scripts" o códigos que escribimos y por supuesto, tenemos nuestra consola, que también tiene el símbolo "\>" con R. Podemos pedir operaciones básicas

```{r 2}
2+5
5*3

#Para escribir comentarios y que no los lea como operaciones ponemos el símbolo de gato
# Lo podemos hacer para un comentario en una línea o la par de una instrucción
1:5               # Secuencia 1-5

seq(1, 10, 0.5)   # Secuencia con incrementos diferentes a 1

c('a','b','c')  # Vector con caracteres
1:7             # Entero
40<80           # Valor logico
2+2 == 5        # Valor logico
T == TRUE       # T expresion corta de verdadero

```

R es un lenguaje de programación por objetos. Por lo cual vamos a tener objetos a los que se les asigna su contenido. Si usamos una flechita "\<-" o "-\>" le estamos asignando algo al objeto que apunta la felcha.

```{r}
x <- 24         # Asignacion de valor 24 a la variable x para su uso posterior (OBJETO)
x/2             # Uso posterior de variable u objeto x
x               # Imprime en pantalla el valor de la variable u objeto
x <- TRUE       # Asigna el valor logico TRUE a la variable x OJO: x toma el ultimo valor que se le asigna
x
```

## Vectores

Los vectores son uno de los objetos más usados en R.

```{r}
dado<-1:6  # vector numérico
pluscuamperfecto <- "hola" # el nombre puede ser más grande

moneda<-c("Aguila", "Sol") # un objecto que tiene un vector de caracter
```

## Muestreo aleatorio

Podemos usar la función `{sample()}`
```{r}

sample(1:19, size=1)

sample(x=c("Erick", "Emmanuel", "Scandra", "Daniela", "Alberto"),
       size=2)

sample( x =1:6, 
       size = 10,
       replace = T,
       prob= c(1/5,1/5,1/5, 0, 1/5, 1/5))


sample(x = moneda,
       size = 15,
       replace = TRUE)

```

