---
title: "Taller práctico I"
---

```{r}
if (!require("pacman")) install.packages("pacman") # instala pacman si se requiere
pacman::p_load(tidyverse, readxl, writexl, haven, esquisse, 
               sjlabelled, pollster, janitor, magrittr, GGally, corrr) #carga los paquetes listados

```

## Datos

Tenemos la base etiquetada acá, hay que descargarla y ponerla en nuestra carpeta de datos en nuestro proyecto <https://www.dropbox.com/s/lk2eqmro8e1n4wo/endireh2021_sel_muj.RData?dl=0>

La cargamos con el siguiente código

```{r 3}
load("datos/endireh2021_sel_muj.RData")
```

## Revisión de etiquetas

Esta base se etiquetó tanto en nombres como en valores, para su fácil uso

```{r}

tabyl(endireh2021_corta_muj$NIV)
tabyl(sjlabelled::as_label(endireh2021_corta_muj$NIV))
  

```

Podemos revisar el nombre de la variable y sus etiquetas así:
```{r}
# etiquetas de variables
get_label(endireh2021_corta_muj$NIV)
#etiquetas de valores
get_labels(endireh2021_corta_muj$NIV)

```

## Selección de variables

Lo ideal es hacer una selección de variables de acuerdo a tu interés y los elementos señalados en las instrucciones

Dejemos siempre los ID para por cualquier cosa y el factor de expansión


`endireh2021_corta_muj %>% 
  select(starts_with("ID",c(var1, var2, var3, var4, FAC_MUJ))
`

Sustituye

Después de esto liberemos la memoria
```{r}
gc()
```


## Ejemplo tabulados simples

```{r}

# tabulado simple
endireh2021_corta_muj %>% 
  dplyr::mutate(P6_1_1 = sjlabelled::as_label(P6_1_1)) %>% 
  janitor::tabyl(P6_1_1)

# tabulado con factor de expansión

endireh2021_corta_muj %>% 
  dplyr::mutate(P6_1_1 = sjlabelled::as_label(P6_1_1)) %>% 
  pollster::topline(P6_1_1 , weight = FAC_MUJ)

```

## Ejemplo análisis cuantitativo

```{r}
endireh2021_corta_muj %>% 
  select(index_labo9) %>% 
  summary()
```


```{r}
endireh2021_corta_muj %>% 
  filter(index_labo9>0) %>% # cuando sí han sufrido violencia laboral
  select(index_labo9) %>% 
  summary()
```

```{r}

endireh2021_corta_muj %>% 
  dplyr::summarise(mi_media=mean(index_labo9, na.rm=T), 
                   mi_sd=sd(index_labo9, na.rm=T))
```


## Gráficas

Esta base nos la podemos llevar a esquisse. Recuerda.